【裁判字號】    98,重訴,54
【裁判日期】    980317
【裁判案由】    清償借款
【裁判全文】
臺灣臺南地方法院民事判決              98年度重訴字第54號
原      告  臺南縣學甲鎮農會
法定代理人  丙○○
訴訟代理人  丁○○
被      告  財政部國有財產局臺灣南區辦事處臺南分處即李金
            俊之遺產管理人
法定代理人  乙○○
訴訟代理人  甲○○
上列當事人間請求清償借款事件，經本院於民國98年3月3日言詞
辯論終結，判決如下：
    主      文
被告應於被繼承人李金俊之遺產範圍內給付原告新臺幣壹仟肆佰
萬元，及自民國九十七年一月三日起至清償日止，按週年利率百
分之三點三八計算之利息，並自民國九十七年八月二十一日起至
清償日止，逾期在六個月以內者，按上開利率百分之十，逾期超
過六個月者，按上開利率百分之二十計算之違約金。
訴訟費用新臺幣壹拾參萬伍仟貳佰元由被告於被繼承人李金俊之
遺產範圍內負擔。
    事實及理由
一、原告起訴主張：訴外人謝中成於民國95年4月3日邀同謝中海
    、李金俊為連帶保證人，向原告借用新臺幣（下同）1,400
    萬元，約定借款期間自95年4月3日起至98年4月3日止，以每
    個月為一期，借款人應按月支付利息，本金到期於98年4月3
    日一次清償，貸款利率按原告基準利率加年息1.33%計算，
    嗣後並隨原告之公告基準利率機動調整。如有一期未按時支
    付利息履行，即視為全部債務到期。除按本借款利率計付利
    息外，本金並應自到期日起，其逾期在6個月以內者，按上
    開利率10%，逾期超過6個月者，按上開利率20%計付違約金
    。訴外人謝中成僅繳款至96年12月2日止，依借據其他約定
    事項第5條之規定，借款人及連帶保證人均喪失期限利益，
    全部債務視為全到期，尚欠借款本金1,400萬元及如主文第1
    項所示之利息（利率按原告基準利率年息2.08% 加年息1.
    33%即年息3.38%計算）暨違約金未清償。被繼承人李金俊嗣
    於97年1月25日死亡，而被告財政部國有財產局臺灣南區辦
    事處臺南分處業經鈞院選任為被繼承人李金俊之遺產管理人
    確定（鈞院97年度財管字第72號、97年度家抗字第92號民事
    裁定），為此，原告本於消費借貸及連帶保證之法律關係，
    請求被告於被繼承人李金俊之遺產範圍內如數給付等情；並
    聲明：求為判決如主文第1項所示。
二、被告則以：原告主張被繼承人李金俊擔任謝中成向原告借款
    之連帶保證人，應就其與李金俊間確有書立借據及成立借貸
    連帶保證之事實，負舉證責任等語，資為抗辯；並聲明：求
    為判決駁回原告之訴。
三、本院依民事訴訟法第271條之1規定準用第270條之1規定，整
    理並協議兩造簡化爭點結果，兩造不爭執事項及爭執要點如
    下：
（一）兩造不爭執事項：
    (1)被告經本院以97年度財管字第72號裁定選任為李金俊之遺
      產管理人，被告不服提起抗告，經本院97年度家抗字第92
      號裁定駁回其抗告而確定。
    (2)訴外人謝中成邀同李金俊為連帶保證人，於95年4 月3 日
      向原告借款1400萬元，原告所提出之借據、客戶放款往來
      明細表形式上為真正。
（二）兩造爭執要點為：
      原告請求被告應在被繼承人李金俊遺產範圍內給付原告本
      金1,400萬元及如原告聲明所述之利息、違約金是否有理
      由？
四、得心證之理由：
（一）原告前開主張之事實，已據提出借據、放款分戶卡、支出
      傳票、收入傳票、利率表、本院97年度財管字第72號裁定
      、97年度家抗字第92號裁定及確定證明書等件為證，復經
      本院依職權調取上開選任遺產管理人事件案卷核閱無誤，
      核與所述情節相符，堪認其為真實。被告雖以前揭情詞置
      辯，惟原告已提出借據、放款分戶卡、支出傳票、收入傳
      票及利率表等件為證，且原告另對系爭借款之借款人謝中
      成、連帶保證人謝中海請求給付系爭借款，亦經本院以97
      年度司促字第35374號核發支付命令確定在案，此經本院
      依職權取閱本院97年度司促字第35374號支付命令聲請事
      件查明無訛，本院依上開調查證據之結果，堪信原告之主
      張為真實。
（二）從而，原告本於消費借貸及連帶保證之法律關係，請求被
      告於被繼承人李金俊之遺產範圍內給付如主文第1項所示
      之金額，為有理由，應予准許。
五、按訴訟費用，由敗訴之當事人負擔；法院為終局判決時，應
    依職權為訴訟費用之裁判，民事訴訟法第78條及第87條第1
    項分別定有明文。經核本件訴訟費用為135,200元，而原告
    之請求為有理由，爰依上開規定確定被告應於被繼承人李金
    俊之遺產範圍內負擔之訴訟費用如主文第2項所示。
六、據上論結：本件原告之訴為有理由，依民事訴訟法第78條、
    第87條第1項，判決如主文。
中    華    民    國    98    年    3     月    17    日
                  民事第二庭    法  官  翁金緞
以上正本係照原本作成
如對本判決上訴，須於判決送達後20日內向本院提出上訴狀
中    華    民    國    98    年    3     月    17    日
                                書記官  彭建山


司法院資訊處製作；財團法人民間司法改革基金會備份。
